臺灣桃園地方法院民事裁定
110年度消債更字第383號
聲  請  人  
即  債務人  陳永祥即陳塗貴即陳𡍼貴

代  理  人  李律民律師(法扶律師)
上列聲請人因消費者債務清理條例事件，聲請更生，本院裁定如
下：
    主  文
債務人甲○○○○○○○○○○○自民國111年3月4日下午5 時起開始更生程
序。
命司法事務官進行本件更生程序。
    理  由
一、按債務人不能清償債務或有不能清償之虞者，得依本條例所
    定更生或清算程序，清理其債務；債務人無擔保或無優先權
    之本金及利息債務總額未逾新臺幣（下同）1,200 萬元者，
    於法院裁定開始清算程序或宣告破產前，得向法院聲請更生
    ；債務人對於金融機構負債務者，在聲請更生或清算前，應
    向最大債權金融機構請求協商債務清償方案，或向其住、居
    所地之法院或鄉、鎮、市、區調解委員會聲請債務清理之調
    解，消費者債務清理條例（下稱消債條例）第3條、第42條
    第1項、第151條第1項定有明文。次按法院開始更生程序之
    裁定，應載明其年、月、日、時，並即時發生效力；法院裁
    定開始更生或清算程序後，得命司法事務官進行更生或清算
    程序；必要時，得選任律師、會計師或其他適當之自然人或
    法人一人為監督人或管理人，消債條例第45條第1項、第16
    條第1項分別定有明文。
二、聲請意旨略以：聲請人前積欠金融機構債務無法清償，於11
    0年6月3日聲請消費者債務清理法院前置調解，嗣經司法事
    務官於110年8月18日開立調解不成立證明書。又聲請人無擔
    保或無優先權之債務總額為2,021,704元，且未經法院裁定
    開始清算程序或宣告破產，爰聲請裁定准予更生等語。
三、經查：
（一）關於前置協商之要件：聲請人前於110年6月3日向本院聲
      請消費者債務清理之調解，因無力清償債務以致調解不成
      立等情，有本院調解不成立證明書及財團法人金融聯合徵
      信中心查詢當事人綜合信用報告回覆書等件附卷可按（本
      院110年度司消債調字第290號卷〈下稱調解卷〉9至14頁、7
      2頁），並經本院調取前開調解卷宗核閱屬實。
（二）關於聲請人之債務總額：聲請人雖陳報其無擔保或無優先
      權債務總額為2,021,704元（調解卷4頁），然依債權人之
      陳報（調解卷37至66頁），實為5,548,213元（計算式：4
      61,018元＋2,393,605元＋9,653元＋767,834元＋558,849元＋8
      94,981元＋462,273＝5,548,213元），本院認應以該金額為
      其債務總額。
（三）關於聲請人之財產及收入：聲請人除機車1輛外，名下無
      其餘財產，有聲請人提出之全國財產稅總歸戶財產查詢清
      單、行車執照在卷可佐（調解卷17頁；本院卷39頁）；就
      收入部分，聲請人稱現從事回收業，每月薪資約26,000元
      ，核與聲請人提出108至109年度綜合所得稅各類所得資料
      清單、勞工保險被保險人投保資料表、收入切結書等件大
      致相符（調解卷18至21頁；本院卷21頁），且經本院查無
      聲請人其他收入資料，堪認聲請人所陳應屬實在，本院認
      以26,000元列計其每月收入為適當。　
（四）關於聲請人之必要支出：聲請人陳報其每月必要生活費用
      為30,500元（包括租金6,500元、膳食費6,000元、交通費
      1,000元、電信費1,500元、水電費2,000元、2位未成年子
      女扶養費各5,000元、母親扶養費3,500元）。就聲請人個
      人生活費用部分，就聲請人陳報上開各項費用合計為17,0
      00元，本院審酌桃園市110年度平均每人每月最低生活費
      、聲請人之經濟及家庭生活狀況等情，認聲請人陳報之金
      額尚屬適當。就聲請人負擔扶養費用部分，除聲請人之2
      位未成年子女分別各於108及109年度有22,000元、21,000
      元所得外，聲請人之母親、未成年子女名下並無其他財產
      收入，業據其提出聲請人母親及未成年子女之戶籍謄本、
      全國財產稅總歸戶財產查詢清單、108及109年度綜合所得
      稅各類所得資料清單、租賃契約（調解卷15至16頁；本院
      卷23至38頁），堪認聲請人之母親及其未成年子女應有受
      扶養之必要。本院審酌一般情形，老年人日常生活較為單
      純，其支出應較普通成年人為低，本院參諸行政院衛生福
      利部所公布110年度桃園市每人每月最低生活費15,281元
      ，認以此金額為聲請人母親每月所需之生活費用為適當，
      然聲請人自陳母親已領有22,000元之長照補助，應無不能
      生活之情況，聲請人復未提出其他證據證明其母親有須扶
      養之必要，故此扶養費3,500元之部分，應予剔除。另聲
      請人之未成年子女名下無財產，且尚在就學中，自應受其
      父母扶養，又未成年子女每月所必需之生活費用，本無一
      定之標準，審酌未成年子女係依附於父母提供之住所共同
      生活，且其日常生活較為單純，基本生活費用當與成年人
      之基本生活費用不同，其支出應較成年人為低，爰以上開
      110年度桃園市每人每月最低生活費1.2倍之7成為標準計
      算其子女扶養費，則為12,836元（計算式：15,281元×1.2
      ×70%＝12,836元，小數點以下四捨五入），又聲請人自陳
      其未成年子女每月各領有6,000元、2,800元之低收補助，
      並與其配偶平均分攤後，聲請人所應負擔部分各為3,418
      元【計算式：（12,836元－6,000元）÷2＝3,418元】、5,01
      8元【計算式：（12,836元－2,800元）÷2＝5,018元，元以
      下四捨五入】，逾此金額之請求則不足採；故聲請人每月
      需負擔之未成年子女扶養費應為8,436元【3,418元＋5,018
      元＝8,436元】計算，逾此部分，不予列計。是聲請人每月
      必要生活費用應以25,436元（計算式：17,000元＋8,436元
      ＝25,436元）列計。
（五）聲請人現每月所得收入約為26,000元，扣除其必要支出26
      ,773元後，僅餘564元（計算式：26,000元－25,436元＝564
      元）。而聲請人現年50歲（61年次），距勞工強制退休年
      齡（65歲），尚約15年，是審酌聲請人目前之收支狀況，
      及積欠債務之利息或違約金仍在增加中等情況，堪認聲請
      人之收入及財產狀況，有藉助更生制度調整其與債權人間
      權利義務關係之必要，自應許聲請人得藉由更生程序清理
      債務。　　　
四、綜上所述，聲請人係消費者，已達不能清償債務之程度，經
    消費者債務清理調解不成立，復查無消債條例第6 條第3 項
    、第8 條或第46條各款所定應駁回更生聲請之事由。從而，
    本件聲請於法有據，應予准許，並依同條例第16條第1 項規
    定，命司法事務官進行更生程序。
五、本院裁定准許開始更生程序，俾使聲請人得以重建經濟生活
    ，惟本裁定不生免責效力，須聲請人於更生程序中與債權人
    協定更生方案，並持續履行，始能依消債條例第73條免責，
    附此敘明。　　
中　　華　　民　　國　　111 　年　　3 　　月　　4 　　日
                  民事第二庭    法　官　林其玄
以上正本係照原本作成。
本裁定不得抗告。
本裁定已業於民國111年3月4日下午5時公告。
中　　華　　民　　國　　111 　年　　3 　　月　　4 　　日
                                書記官　謝宛橙